【裁判字號】    99,易,74
【裁判日期】    990429
【裁判案由】    恐嚇取財等
【裁判全文】
臺灣屏東地方法院刑事判決                99年度易字第74號
公  訴  人  臺灣屏東地方法院檢察署檢察官
被      告  丙○○
            甲○○
上列被告因恐嚇取財案件，經檢察官提起公訴（98年度偵字第71
81號、第8362號），因被告於本院行準備程序時，就被訴事實為
有罪之陳述，經告知簡式審判程序意旨，並聽取公訴人及被告之
意見後，本院合議庭裁定由受命法官獨任依簡式審判程序審理，
判決如下：
    主  文
丙○○共同犯恐嚇取財罪，處有期徒刑陸月，如易科罰金，以新
台幣壹仟元折算壹日，緩刑肆年，緩刑期間付保護管束，並應向
指定之公益團體、地方自治團體或社區提供貳佰肆拾小時之義務
勞務。
甲○○共同犯恐嚇取財罪，處有期徒刑陸月，如易科罰金，以新
台幣壹仟元折算壹日。
    事  實
一、丙○○於民國98年9 月27日零時20分許，在屏東縣屏東市中
    山公園體育場（下稱體育場）看台上，與乙○○因細故而生
    爭執後，要求乙○○賠償，並以行動電話聯繫綽號「阿順」
    之甲○○到場助勢。嗣丙○○、甲○○共同基於恐嚇取財之
    犯意聯絡，由丙○○強行要求乙○○將身上財物全部取出，
    並取走乙○○所有之機車鑰匙，交由甲○○前往體育場之停
    車場開啟乙○○之車牌號碼OZX-873 號機車置物箱，取出乙○○之皮包，丙○○則在看台上持續控制乙○○之自由。嗣
    甲○○取回乙○○之皮包後，蕭政賢逕查驗皮包內之身分證
    件，並對乙○○恫稱：「這附近有很多我的小弟，我可以叫
    來把你打到躺下」，甲○○則命乙○○下跪，以此加害生命
    、身體之言詞或舉動致乙○○心生畏懼，當場交付皮包內之
    新臺幣（下同）600 元予蕭政賢。蕭政賢嫌金額過少，續強
    行取走乙○○之國民身份證，要求乙○○於當天晚間6 時30
    分，攜帶6000元至該地以換回其國民身份證，並強命乙○○
    須待在原地，10分鐘後方得離開，持續至同日凌晨3 時半，
    乙○○方得離開體育場。丙○○、甲○○得手後，將所得財
    物朋分花用，丙○○於同日17時12分至18時38分間，再以行
    動電話聯繫甲○○4 次，約定前往體育場，向乙○○收取財
    物。嗣因乙○○報警處理，員警據報趕至現場，並自蕭政賢
    身上查扣乙○○之國民身分證及花剩之現金100 元（均已發
    還乙○○），始循線查獲上情。
二、案經乙○○訴由屏東縣政府警察局屏東分局報告臺灣屏東地
    方法院檢察署檢察官偵查及檢察官自動檢舉偵查起訴。
    理  由
一、本案被告2 所犯恐嚇取財案件，並非法定刑為死刑、無期徒
    刑或最輕本刑3 年以上有期徒刑之罪，亦非高等法院管轄第
    一審之案件，而被告於本院準備程序中就被訴事實為有罪之
    陳述，本院合議庭乃裁定由受命法官獨任進行簡式審判程序
    。又簡式審判程序之證據調查，依刑事訴訟法第273 條之2
    規定，不受同法第159 條第1 項審判外陳述排除之限制，再
    被告2 人對於卷內之各項證據，亦不爭執證據能力，故卷內
    所列之各項證據，自得作為證據，先予敘明。
二、前揭時地被告丙○○、甲○○共同恐嚇取財之事實，業據被
    告丙○○、甲○○於本院審理時自白不諱，核與證人即被害
    人乙○○於警詢及檢察官偵查中證述之情節相符，復有扣案
    之乙○○身分證及現金100 元之扣押物品目錄表1 紙及台灣
    大哥大雙向通聯紀錄1 份等附卷可稽，足認被告2 人之自白
    與事實相符，應可採信，本件事證已明，應依法論科。
三、按刑法恐嚇取財罪本質上係以妨害自由為手段而違犯之財產
    罪，故本罪之保護法益除財產法益外，尚有個人之決定自由
    （參林山田教授刑法各論罪上冊），次按刑法第三百四十六
    條第一項所謂之恐嚇取財，係指以恐嚇之方法，迫使被害人
    將本人或第三人之物交付而言。而同法第三百零二條第一項
    之罪所稱之非法方法，已包括強暴、脅迫或恐嚇等一切不法
    手段在內，且該罪既係以私行拘禁為其非法剝奪人行動自由
    之例示，在性質上自須被害人行動自由被剝奪已持續相當之
    時間，始足當之。因之，如行為人係基於恐嚇取財之單一犯
    罪目的，而以恐嚇之手段脅迫被害人將其本人或第三人之物
    交付，否則不讓離去。縱被害人於將其物交付之前，因畏懼
    不敢離去，致其行動自由僅遭受短瞬影響，並無持續相當時
    間遭受剝奪者。乃屬於上開恐嚇取財行為之當然結果，應僅
    論以刑法第三百四十六條第一項之罪，無另成立刑法第三百
    零二條第一項之罪之餘地，最高法院89年度台上字第906 號
    判決意旨可資參照。
四、核被告丙○○、甲○○2 人所為，均係犯刑法第346 條第1
    項之恐嚇取財罪。被告2 人就上開恐嚇取財罪，有犯意聯絡
    或行為分擔，均為共同正犯。起訴意旨認被告2 人所為，均
    係犯刑法第346 條第1 項恐嚇取財既遂罪、刑法第304 條第
    1 項之強制罪，及刑法第346 條第3 項、第1 項之恐嚇取財
    未遂罪共3 罪云云。惟本件被告2 人向被害人乙○○恐嚇取
    財過程中，雖有恐嚇、強制、拘束自由等妨害自由之行為，
    然依上開說明及判決意旨，仍僅成立刑法第346 條第1 項之
    恐嚇取財罪。另被告上開恐嚇取財過程中雖有既遂及未遂情
    形，仍應僅成立1 次恐嚇取財既遂罪，起訴意旨容有誤會，
    惟已經到庭之公訴檢察官當庭更正被告2 人所為僅成立刑法
    第346 條第1 項之恐嚇取財罪1 罪，爰不另為變更起訴法條
    。
五、爰審酌被告丙○○、甲○○2 人之犯罪動機、手段、犯罪所
    生之損害尚屬輕微，及犯罪後坦承犯行，甚有悔意並與被害
    人和解等一切情狀，分別量處如主文所示之刑，及諭知易科
    罰金之折算標準，以資懲儆。又被告丙○○5 年內未曾因故
    意犯罪而有期徒刑以上刑之宣告，有臺灣高等法院被告前案
    紀錄表一份在卷足憑，其因一時失慮觸犯本罪，經本次偵審
    程序後，當知警惕應無再犯之虞，本院認被告所犯之刑，以
    暫不執行為適當，爰併諭知緩刑4 年，緩刑期間付保護管束
    ，並應向指定之公益團體、地方自治團體或社區提供240 小
    時之義務勞務。
據上論斷，應依刑事訴訟法第273 條之1 第1 項、第299 條第1
項前段，刑法第28條、第346 條第1 項、第41條第1 項前段、第
74條第1 項第2 款、第2 項第5 款、第93條第1 項第2 款，刑法
施行法第1 條之1 ，判決如主文。
本案經檢察官李秀玲到庭執行職務
中    華    民    國    99    年    4    月    29     日
                  刑事第二庭      法  官  簡光昌
以上正本證明與原本無異。
如不服本判決應於收受本判決送達後10日內向本院提出上訴書狀
，其未敘述上訴理由者，並得於提起上訴後20日內向本院補提理
由書狀（均須按他造當事人之人數附繕本）「切勿逕送上級法院
」。
中    華    民    國    99    年    4    月    29    日
                                  書記官  黃佳惠
附錄本判決論罪之法條：
中華民國刑法第346 條第1 項
（單純恐嚇罪）
意圖為自己或第三人不法之所有，以恐嚇使人將本人或第三人之
物交付者，處6 月以上5 年以下有期徒刑，得併科1 千元以下罰
金。

司法院資訊處製作；財團法人民間司法改革基金會備份。
